【裁判字號】    98,裁,2925
【裁判日期】    981130
【裁判案由】    地籍圖
【裁判全文】
最  高  行  政  法  院  裁  定
                                      98年度裁字第2925號
聲  請  人  甲○○
            乙○○
            丙○○
            丁○○
上列聲請人因與相對人臺南縣麻豆地政事務所間地籍圖事件，對
於中華民國98年4月23日本院98年度裁字第1007號裁定，聲請再
審，本院裁定如下：
    主  文
再審之聲請駁回。
再審訴訟費用由聲請人負擔。
    理  由
一、按當事人對於本院所為裁定聲請再審，必須原裁定有行政訴
    訟法第273條之情形者，始得為之。
二、本件聲請人對於本院98年度裁字第1007號確定裁定（下稱原
    確定裁定）不服，以原確定裁定有行政訴訟法第273條第1項
    第1款、第5款所定事由對之聲請再審，其意旨略以：臺灣臺
    南地方法院判決有諸多適用法規顯已錯誤之違法，原審未就
    聲請人主張自為判斷，有判決適用法規顯有錯誤之違法。又
    聲請人舉諸多證據說明系爭255之3地號土地確屬圖地不符，
    地籍圖非255之3地號土地相關標示之唯一內容，若各種標示
    之間有嚴重矛盾，均足以證明地籍資料非真實無誤，相對人
    未就相關事證提出反駁，原審未說明對於聲請人之主張何以
    不採，有判決適用法規顯有錯誤之違法。另原審以系爭土地
    日據時代以後所做地籍調查表之於地籍原圖非屬原始資料，
    無關判斷系爭土地地籍原圖是否測量錯誤之依據，其認知顯
    有錯誤。又依系爭土地之土地登記謄本土地所有權部分，已
    於95年3月23日由丙○○及丁○○取得，本件未委任其父黃
    國川為訴訟代理，黃國川未受合法委任，當不具訴訟代理人
    資格等語。經查：
1、有關行政訴訟法第273條第1項第1款之再審事由部分：按該條
   第1項第1款所稱適用法規顯有錯誤，係指原判決所適用之法
   規與該案應適用之現行法規相違背，或與解釋判例有所牴觸
   者而言。至於事實認定職權之正當行使或法律上見解之歧異
   ，再審原告對之縱有爭執，要難謂為適用法規顯有錯誤，而
   據為再審之理由。經核本件聲請狀內表明之再審理由，無非
   說明其對於前訴訟程序確定裁判不服之理由，而對於上開確
   定裁定究有如何合於行政訴訟法第273條第1項第1款規定之具
   體情事，則未據敘明，依上開規定及說明，其聲請自非合法
   。
2、有關行政訴訟法第273條第1項第5款之再審事由部分：按該條
   款係指「訴訟程序中曾由代理人或代表人為訴訟行為，但該
   實際為訴訟行為之代理人或代表人實質上並無代理權或代表
   權」者，不包括「自始未委任代理人」之情形，經查，原確
   定裁定當事人之一黃國川及聲請人乙○○、甲○○等3人於96
   年12月18日向相對人申請更正系爭土地之地籍圖，相對人亦
   對黃國川及聲請人乙○○、甲○○等3人以系爭土地並無圖、
   地不符之情，尚難依據地籍測量實施規則第232條第1項第1款
   規定辦理更正為由，否准黃國川及聲請人乙○○、甲○○等3
   人之申請。黃國川及聲請人乙○○、甲○○等3人不服，提起
   訴願、本件行政訴訟迄上訴駁回確定，亦均以黃國川及聲請
   人乙○○、甲○○等3人為當事人，均無任何委任代理人之情
   形。雖系爭土地所有權已於95年3月23日由黃國川移轉於丙○
   ○及丁○○取得，惟黃國川既係原行政處分之受處分人，自
   得主張其權益受侵害而得為合法之行政訴訟當事人，自無受
   委任始得為行政訴訟行為之理，聲請意旨所指，顯有誤解，
   並非可採。
3、綜上，聲請人再審之聲請顯無再審理由，應予駁回。至於丁
   ○○、丙○○二人雖未經原確定裁定列為當事人，但為系爭
   土地之共有人，原確定裁定既對之為不利益之裁定，自得為
   本件聲請再審之聲請權人，附此敘明。
三、據上論結，本件聲請為無理由。依行政訴訟法第283條、第
    278條第2項、第104條、民事訴訟法第95條、第78條、第85
    條第1項前段，裁定如主文。
中    華    民    國    98    年    11    月    30    日
                    最高行政法院第四庭
                        審判長法官  劉  鑫  楨
                              法官  胡  方  新
                              法官  劉  介  中
                              法官  曹  瑞  卿
                              法官  陳  鴻  斌
以  上  正  本  證  明  與  原  本  無  異
中    華    民    國    98    年    11    月    30    日
                              書記官  張  雅  琴


司法院資訊處製作；財團法人民間司法改革基金會備份。
